【裁判字號】    97,台上,4012
【裁判日期】    970821
【裁判案由】    違反毒品危害防制條例等罪
【裁判全文】
最高法院刑事判決            九十七年度台上字第四０一二號
上  訴  人  甲○○
                    樓（
選任辯護人  李文欽律師
上  訴  人  乙○○
上列上訴人等因違反毒品危害防制條例等罪案件，不服台灣高等
法院中華民國九十七年六月三日第二審判決（九十七年度上訴字
第八一九號，起訴案號：台灣士林地方法院檢察署九十六年度毒
偵字第一七八二號、偵字第六一五三、九三六二、一０七一五號
），提起上訴，本院判決如下：
    主  文
上訴駁回。
    理  由
按刑事訴訟法第三百七十七條規定：上訴於第三審法院，非以判
決違背法令為理由，不得為之；是提起第三審上訴，應以原判決
違背法令為理由，係屬法定要件。如果上訴理由書狀並未依據卷
內訴訟資料具體指摘原判決不適用何種法則或如何適用不當，或
所指摘原判決違法情事，顯與法律規定得為第三審上訴理由之違
法情形不相適合時，均應認其上訴為違背法律上之程式，予以駁
回。原判決綜合全案卷證資料，本於事實審法院之推理作用，認
定上訴人甲○○、乙○○有其事實欄所載之販賣第二級毒品犯行
，因而撤銷第一審關於甲○○販賣第二級毒品有罪部分之判決，
仍論甲○○以販賣第二級毒品四罪（均累犯），各處有期徒刑七
年六月，定應執行之刑十六年，並為相關從刑之宣告。另維持第
一審論乙○○以販賣第二級毒品罪，處有期徒刑七年四月，並為
相關從刑之宣告之判決，駁回乙○○在第二審之上訴。已分別說
明其所憑之證據及認定之理由；對於甲○○、乙○○此部分所為
之辯解，並已逐一敘明不可採之理由，俱有卷存之證據資料可資
覆按。從形式上觀察，原判決並無違背法令情形。甲○○上訴意
旨略稱：（一）、伊於偵審中迭次主張警詢自白筆錄係警員將筆
錄繕打後，要伊依內容照念，該自白不具任意性；另主張其餘證
人之警詢筆錄，無證據能力。公訴人卻以該自白及其他證人之證
述為起訴論據，於法不合。（二）、原判決以伊警詢時，並未通
盤承認通訊監察譯文所示犯罪事實，且未爭執警詢自白之任意性
，或有何陳述與筆錄不符，僅爭執警詢陳述之證明力，而認警詢
陳述有證據能力。然未令公訴人就警詢陳述具任意性一節負舉證
責任，逕採為證據，違反刑事訴訟法第一六三條之規定。（三）
、安非他命之時價為每公克新台幣（下同）5000元，原判決附表
一所示交易價格，或為1000元、3000元、或為5000元，事實認定
違背經驗法則。（四）、原判決基於臆測，認定伊與林煌智僅於
民國96年 1月20日，非合資購買毒品，而同年11月19日及11月24
日兩次則為合資購買，有認定事實未依卷證資料之違法。（五）
、伊及辯護人於原審具狀聲請傳喚證人林郁宸、林煌智到庭陳述
，惟原審未予傳喚，復未於判決內說明不予傳喚之理由，難謂無
調查職責未盡之違法。（六）、伊係因警方搜索而到案，非因販
賣安非他命為警查獲，且搜索時並未發現與毒品有關之物證，足
證無販賣第二級毒品之犯行。原判決僅憑未經對質之林郁宸、林
煌智之供述，及通訊對話譯文為據。惟林郁宸之警詢與偵查陳述
不一，通訊譯文亦無林郁宸所稱之毒品交易金額及數量，又乏其
他證據，遽認伊販賣毒品，殊有可議。（七）、本件除通訊譯文
有「賺個走路工」一語外，並無其他證據足認伊販毒利益若干？
買賣之間是否確有價差？原判決推論伊主觀上有營利意圖，亦有
未洽。（八）、林煌智曾證稱：「伊因為買不到（毒品），所以
請甲○○幫忙」；原判決就此有利於伊之證據未予採納，亦未於
判決內說明不予採納之理由，自屬理由不備。（九）、林郁宸自
承與伊有債務糾紛，則林郁宸所為不利於伊之證詞，其憑信性要
屬可疑，原判決採信其證言，難謂與採證法則無違。乙○○上訴
意旨略稱：（一）、林明良於偵訊時證稱：95年7、8月某日約在
便利商店門口，是乙○○開車，車上一位乙○○之朋友拿東西給
伊，伊順便拿錢給他等語；足證伊與林明良係合資購買安非他命
。伊雖無從得知販毒者「阿輝」之住所，致無法聲請傳訊，惟伊
縱不能提出有利證據，亦不得逕為不利之認定。原判決就上開有
利上訴人之筆錄未予查明，率行判決，自屬理由不備。（二）、
林明良於案發後年餘，在第一審證述與伊合資購買毒品，其就各
項細節無法清晰記憶，殊屬常情。原判決以林明良就合資細節所
述未盡相符，即不為有利於伊之認定，且伊之辯護人於原審聲請
傳喚林明良，以證明伊未向林明良販售第二級毒品，而係合資購
買，惟原審不予調查，難謂無調查未盡之違法。惟查：證據之取
捨及證據證明力如何，均屬事實審法院得自由裁量、判斷之職權
，苟其此項裁量、判斷，並不悖乎通常一般之人日常生活經驗之
定則或論理法則，又於判決內論敘其何以作此判斷之心證理由者
，即不得任意指摘其為違法，據為提起第三審上訴之合法理由。
又證人之陳述有部分前後不符，或相互間有所歧異時，究竟何者
為可採，法院本得依其自由心證予以斟酌，若其基本事實之陳述
與真實性無礙時，仍非不得予以採信，非謂一有不符或矛盾，即
認其全部均為不可採信。證人林煌智於第一審檢察官詰問時固證
稱：甲○○曾對其提過合資購買毒品三、四次，且合資時是由甲
○○主動與其聯絡云云。惟審判長訊問時證稱：96年 1月20日以
1000元向甲○○買安非他命一小包，非屬合資，該次購買為伊最
後一次施用等語。則原判決以林煌智審判中之陳述，佐以林煌智
因施用安非他命，經法院裁定觀察、勒戒等情況證據，認定甲○
○確有原判決附表一編號4 之販賣第二級毒品犯行，核屬事實審
法院依憑卷證所為判斷之適法職權行使，且與證據法則無違。甲
○○上訴意旨指摘原判決就林煌智有關合資購買毒品之有利陳述
，未予審酌云云，殊非上訴第三審之適法理由。又證人林明良於
偵查中證稱95年11、12月向乙○○購買安非他命，當場交付買賣
價金，且對警詢所稱於同年7、8月曾向乙○○購買毒品之證述，
表示不復記憶，嗣後又證稱95年7、8月之毒品交易對象係與乙○
○同車之人；林明良前開證述，核與乙○○偵查中所陳95年底之
毒品交易，係由伊開車搭載甲○○，而由甲○○與林明良互相交
付毒品及買賣價金之供詞，未盡相符。惟原判決以乙○○警詢所
供與林明良偵查中所陳，就二人曾於95年底為安非他命買賣交易
之基本事實相同，並佐以原判決附表三95年11月23日之通訊監察
譯文內容，認定乙○○確有原判決事實二所指同年11月22日販賣
毒品之犯行，亦屬事實審法院依憑卷證資料所為判斷之適法職權
行使，無悖於證據法則。乙○○上訴意旨指摘原判決未審酌林明
良前開95年7、8月毒品交易之陳述，置原審法院採證認事之職權
行使於不顧，亦非合法上訴第三審之理由。又所謂有利於被告之
證據不採納及應於審判期日調查之證據，係指該證據與待證事實
有重要關係，在客觀上顯有調查必要性，倘予採納或經調查所能
證明者，得以推翻原判決所確認之事實，而得據以為不同之認定
而言。如上訴理由未加以具體敘明該證據調查之必要性，僅就枝
節性問題，或所證明之事項已臻明瞭，當事人聲請調查證據，旨
在延滯訴訟，甚或就同一證據再度聲請調查，或依原判決所為之
證據上論斷，足認其證據調查之聲請，事實審法院縱加以調查，
亦無從動搖原判決就犯罪事實之認定，或非事理所必然，或係無
從調查之證據方法，即欠缺其調查之必要性，茍未調查，或未於
理由說明，均與所謂違背法令之情形不相適合。原判決就甲○○
辯稱其警詢自白係依照警員撰打完成之筆錄而照念云云，以證人
即警員林沐陞與甲○○於檢察官偵訊對質後，甲○○釋明警詢筆
錄當時警員係拿「通訊譯文」而對之詢問，伊因自己恐懼而照譯
文內容回答，且甲○○於羈押庭陳稱伊當時係於自由意識下自白
等語，並以甲○○警詢供述內容，並未涉及自白任意性之爭執或
筆錄與陳述內容不一之主張，甲○○僅為供述證明力之爭執，而
認甲○○警詢中所為陳述自有證據能力，已敘明其法律上認定之
理由；且依原審卷證資料內容，甲○○及辯護人於原審準備程序
及當日所提書狀、嗣後審判期日，皆未曾主張上開陳述因欠缺任
意性而無證據能力，而檢察官已請求原審查明甲○○警詢內容是
否依照筆錄照念等情；況原判決認定甲○○販賣第二級毒品所憑
證據，並未包括甲○○警詢自白，則此項事實之調查，自屬欠缺
調查之必要性。甲○○上訴意旨徒就其警詢陳述之任意性，漫事
爭執，顯屬意圖延滯訴訟，不足為上訴第三審之適法理由。另林
郁宸與林煌智業於第一審審判期日到庭作證，有卷附審判筆錄可
稽，原審未就已調查之證據重複調查，於法尚無違誤。甲○○上
訴意旨指摘原審未依其聲請傳訊林郁宸與林煌智，而有調查未盡
之違法云云，仍非上訴第三審之適法理由。至證人與被告間，是
否另有民事上之法律關係，並非判斷證人供述證據憑信性之絕對
標準，縱證人與被告間另有與本件事實無關之民事糾紛，尚非得
據以認定證人所言必不可採。甲○○上訴意旨以林郁宸與其之間
有債務糾紛，而質疑其證言之可信性，惟此項事實之存否及調查
，與本案待證事實尚無重要關係，客觀上非有調查必要性，甲○
○執此提起第三審上訴，同非適法之上訴第三審理由。再販賣毒
品者，苟其主觀上有營利之意圖，客觀上有販賣之行為，即足構
成。審理法院已就被告販賣毒品之主觀營利意圖，載於判決事實
內，並於判決內說明其認定之理由依據，縱依現存證據資料，無
法就具體毒品交易之重量、價格等，為確切之認定，惟依其他證
據足認被告販賣毒品之基本事實，自不得僅以上開犯罪事實細節
認定之欠缺，遽予指摘審理法院就盈利意圖之認定係屬理由不備
而違法。原判決以甲○○與林郁宸交易前之對話內容，及林煌智
第一審所為陳述，本於推理作用，認定甲○○販賣安非他命予林
郁宸與林煌智，確有營利意圖，除於判決事實欄明白認定，詳為
記載外，且於判決內敘明認定甲○○具營利意圖之心證理由。甲
○○上訴意旨復就其販賣毒品是否確有價差利得，為事實上之爭
執，尤非上訴第三審之適法理由。其餘上訴意旨，經核或係置原
判決所為明白論斷於不顧，仍持已為原判決指駁之陳詞再事爭辯
，或對於事實審法院取捨證據與自由判斷證據證明力之職權行使
，全憑己見，任意指摘；或就不影響判決本旨之枝節問題，徒以
自己之說詞，泛指其為違法，俱難認已符合首揭法定之第三審上
訴要件。其等上訴違背法律上之程式，均應予駁回。
據上論結，應依刑事訴訟法第三百九十五條前段，判決如主文。
中    華    民    國  九十七  年    八    月  二十一  日
                      最高法院刑事第九庭
                          審判長法官  洪  文  章
                                法官  王  居  財
                                法官  郭  毓  洲
                                法官  黃  梅  月
                                法官  邱  同  印
      本件正本證明與原本無異
                                      書  記  官
中    華    民    國  九十七  年    八    月  二十七  日
                                                    Ｒ


司法院資訊處製作；財團法人民間司法改革基金會備份。
